【裁判字號】    99,交聲,2498
【裁判日期】    990817
【裁判案由】    交管條例聲異
【裁判全文】
臺灣板橋地方法院刑事裁定            99年度交聲字第2498號
原處分機關  交通部公路總局臺北區監理所
異  議  人
即受處分人  甲○○
上列異議人即受處分人因違反道路交通管理處罰條例案件，不服
原處分機關於民國99年8 月4 日所為之裁決處分（裁決書案號：
北監自裁字第裁40-ZBB661561號），聲明異議，本院裁定如下：
    主  文
異議駁回。
    理  由
一、原處分意旨略以：異議人即受處分人甲○○所有之車牌號碼
    七Ｎ－六０二二號自用小客車，於民國九十九年五月三十日
    下午二時三十二分許，在國道一號公路北上一一五點三公里
    處，因「汽車行駛高速公路未依規定與前車保持安全距離（
    時速九十公里，應保持四十五公尺，實詎不足）」之違規，
    經內政部警政署國道公路警察局第二警察隊拍照採證後逕行
    舉發，乃依道路交通管理處罰條例第三十三條第一項第二款
    、第六十三條第一項規定，裁處罰鍰新台幣（下同）三千元
    ，並記違規點數一點。異議人則以：本件採證照片顯示是伊
    前方車輛減速，當時連在外側車道行駛之遊覽車車速都比伊
    前方車輛之車速快，伊當時駕駛上開自用小客車要進入超車
    道（指最內側車道），是不是要等車過去，伊才能駛入超車
    道，如果這樣原因就說未保持行車距離，而隨便拍攝跟車太
    近之照片並予以開單舉發，那不就是把老百姓當提款機，或
    當作業績之倒楣鬼，這會引起民怨，民眾會不服喔等語，爰
    聲明異議，請求撤銷原處分等語。
二、按汽車行駛於高速公路，不遵守管制規則而有未保持安全距
    離者，處汽車駕駛人三千元以上六千元以下罰鍰，並記違規
    點數一點，道路交通管理處罰條例第三十三條第一項第二款
    、第六十三條第一項第一款分別定有明文。又依同條例第三
    十三條第六項授權所訂定之「高速公路及快速公路交通管制
    規則」第六條第一項第一款規定：「汽車行駛高速公路及快
    速公路，前後兩車間之行車安全距離，在正常天候狀況下，
    依下列規定：『一、小型車：車輛速率之每小時公里數值除
    以二，單位為公尺』」。故汽車駕駛人在高速公路行駛時如
    有未依規定保持安全距離之行為，即屬違反「高速公路及快
    速公路交通管制規則」之規定，自應依上開道路交通管理處
    罰條例之規定，處以罰鍰並記違規點數。
三、本件異議人固坦承有於上揭時地，駕駛上開自用小客車行經
    國道一號公路北上一一五點三公里為警拍照採證後逕行舉發
    之事實，但否認有未依規定與前車保持安全距離之違規行為
    ，並以前詞置辯。經查，異議人上開未依規定與前車保持安
    全距離之違規行為，業據內政部警政署國道公路警察局第二
    警察隊員警拍照採證並查明屬實，有上開警察隊九十九年八
    月三日公警二交字第０九九０二七一六四八號書函及採證照
    片九幀在卷可稽；而觀諸上開編號一至編號三採證照片所示
    ，異議人駕駛自用小客車在中間車道，其前方有另一車輛持
    續行駛中，復觀之上開編號四至編號九採證照片所示，異議
    人駕駛自用小客車由中間車道向左變換車道行駛至內側之超
    車道時，其左前方（或正前方）亦有一車輛持續行駛中等情
    ，則依異議人當時車速為時速九十公里（見舉發違反道路交
    通管理事件通知單違規事實欄記載）及前揭規定，異議人在
    內側車道行駛時至少應與前方車輛保持四十五公尺之安全距
    離；又依道路交通標誌標線號誌設置規則第一百八十二條規
    定，作為車道線之白虛線，段長四公尺，間距六公尺，即車
    道線一實一虛合計十公尺，但觀之上開編號七至編號九採證
    照片所示，異議人之自用小客車變換車道至內側車道行駛時
    ，其駕駛之自用小客車與前方車輛之距離不及「車道線一實
    一虛」之長度，顯不足四十五公尺之安全距離，至為明確，
    堪認異議人確有未依規定與前方車輛保持安全距離之違規行
    為。至異議人雖以伊當時駕駛上開自用小客車要進入超車道
    ，是不是要等車過去，伊才能駛入超車道，如果這樣原因就
    說未保持行車距離，而隨便拍攝跟車太近之照片並予以開單
    舉發，那不就是把老百姓當提款機等語置辯，惟行車應保持
    適當安全距離，乃為避免前車緊急煞車或其他突發狀況發生
    時，後車閃煞不及因此追撞前車，至異議人前方車輛於內車
    道如有未以最高速限行駛，係前車有無「行駛高速公路未依
    規定行駛車道─慢速小型車違規行駛內側車道」之問題，但
    非謂異議人可恣意趨近前車，而無庸與前車保持安全距離，
    是異議人當時應以鳴喇叭或閃燈之方式，提醒前車加速行駛
    或變換至其他車道行駛，自不得以前車之車速過慢，而以駕
    車趨近前車之行為迫使前車加速或變換車道行駛，異議人上
    開所辯情詞，洵難作為免罰之正當事由。
四、綜上所述，異議人所有之上開自用小客車，確於上開時地，
    經人駕駛有未依規定與前車保持安全距離之違規行為，洵堪
    認定。從而，原處分機關依首開道路交通管理處罰條例之規
    定，就異議人上開違規行為，裁處罰鍰三千元，並記違規點
    數一點，核無違誤，量罰亦甚妥適，應予維持，本件異議人
    聲明異議，為無理由，應予駁回。
據上論斷，應依道路交通管理處罰條例第八十七條第二項，道路
交通案件處理辦法第十九條，裁定如主文。
中    華    民    國    99    年    8     月    17    日
                  交通法庭  法  官  楊 志 雄
以上正本證明與原本無異
如不服本裁定應於送達後五日內向本院提出抗告狀
                            書記官  陳 春 銘
中    華    民    國    99    年    8     月    17    日

司法院資訊處製作；財團法人民間司法改革基金會備份。
